【裁判字號】    96,訴,2045
【裁判日期】    970625
【裁判案由】    毒品危害防制條例
【裁判全文】
臺灣臺中地方法院刑事判決              96年度訴字第2045號
公  訴  人  臺灣臺中地方法院檢察署檢察官
被      告  丙○○
                    （現另案於臺灣臺中監獄執行中）
選任辯護人  張豐守律師
            張淑琪律師
上列被告因毒品危害防制條例案件，經檢察官提起公訴（96年度
偵字第11801號），本院判決如下：
    主    文
丙○○連續販賣第一級毒品，累犯，處有期徒刑玖年。扣案之第
一級毒品海洛因合計淨重肆點陸玖公克沒收銷燬之、空包裝袋陸
個、電子磅秤貳個均沒收，販賣第一級毒品海洛因所得新臺幣肆
仟元沒收，如全部或一部不能沒收時，以其財產抵償之。
    犯罪事實
一、丙○○（綽號排骨、排仔）前於民國86年間因違反肅清煙毒
    條例、偽造文書、違反槍砲彈藥刀械管制條例、吸用麻醉藥
    品等案件，經法院分別判處有期徒刑1年8月、6月、11月及3
    月確定，合併定應執行有期徒刑3年，於90年12月7日因縮短
    刑期假釋出監，假釋中付保護管束，接續執行感訓處分，於
    91年12月12日縮刑期滿，未經撤銷假釋執行完畢，於92年5
    月8日因無繼續執行感訓處分之必要而免予繼續執行出監。
    詎猶不知悔改，明知海洛因係毒品危害防制條例第2條第2項
    第1款所定之第一級毒品，竟基於意圖營利而販賣第一級毒
    品海洛因之概括犯意，自95年4月底某日起至同年5月底某日
    止，連續在臺中市○○○路與文心路路口上之某餐廳門口，
    分別以新臺幣（下同）1,000元之價格，販賣第一級毒品海
    洛因予乙○○2次，以2,000元之價格，販賣第一級毒品海洛
    因予乙○○1次。嗣於同年6月7日10時30分許，為警在丙○
    ○位於臺中市南屯區○○○街190號之住處查獲，並在丙○
    ○之房間內扣得第一級毒品海洛因6包（合計淨重4.69公克
    ，空包裝總重2.20公克）、電子磅秤2個。
二、案經臺中憲兵隊移送臺灣臺中地方法院檢察署檢察官偵查起
    訴。
    理    由
一、證據能力部分：
  (一)按被告以外之人於審判外之言詞或書面陳述，除法律有規定
    者外，不得作為證據；被告以外之人於審判外向法官所為之
    陳述，得為證據。被告以外之人於偵查中向檢察官所為之陳
    述，除顯有不可信之情況者外，得為證據；被告以外之人於
    審判中有下列情形之一，其於檢察事務官、司法警察官或司
    法警察調查中所為之陳述，經證明具有可信之特別情況，且
    為證明犯罪事實之存否所必要者，得為證據：一、死亡者。
    二、身心障礙致記憶喪失或無法陳述者。三、滯留國外或所
    在不明而無法傳喚或傳喚不到者。四、到庭後無正當理由拒
    絕陳述者；該言詞或書面陳述，雖不符刑事訴訟法第159條
    之1至第159條之4之規定，而經當事人於審判程序同意作為
    證據，法院審酌該言詞陳述或書面陳述作成時之情況，認為
    適當者，亦得為證據；當事人、代理人或辯護人於法院調查
    證據時，知有第159條第1項不得為證據之情形，而未於言詞
    辯論終結前聲明異議者，視為有前項之同意，刑事訴訟法第
    159條第1項、第159條之1、第159條之3、第159條之5分別定
    有明文。
  (二)刑事訴訟法有關傳聞法則及例外之規定（第159條至第159條
    之5），如條文已明定得為證據者（如第159條之1第1項），
    或依規定原則上有證據能力，但當事人未抗辯其有例外否定
    證據能力之情形者，即無庸就其如何具有證據能力而為說明
    。同法第159條之1第2項規定：「被告以外之人於偵查中向
    檢察官所為之陳述，除顯有不可信之情況者外，得為證據。
    」已揭示被告以外之人於偵查中向檢察官所為之陳述，原則
    上為有證據能力，僅於顯有不可信之情況，始例外否定其得
    為證據。是被告如未主張顯有不可信之情況時，檢察官自無
    從就無該例外情形而為舉證，法院亦無庸在判決中說明無例
    外情形存在之必要；僅於被告主張有例外情形而否定其得為
    證據時，法院始須就有無該例外情形予以調查審認。
  (三)被告有與證人對質及詰問證人之權利，其中所謂「對質」，
    是指被告與證人同時在場，面對面互為質問之意。而被告之
    對質權，係藉由對質程式，法院得以觀察其問答之內容與互
    動，親身感受而獲得心證，有助於真實之發現；詰問權則係
    指訴訟上當事人有在審判庭輪流盤問證人，以求發現真實，
    辨明供述證據真偽之權利。現行刑事訴訟法對於詰問制度之
    設計，以同法第166條以下規定之交互詰問為實踐，屬於人
    證調查證據程式之一環；與證據能力係指符合法律所規定之
    證據適格，而得成為證明犯罪事實存在與否之證據資格，性
    質上並非相同。偵查中檢察官為蒐集被告犯罪證據，訊問證
    人旨在確認被告嫌疑之有無及內容，與審判期日透過當事人
    之攻防，調查人證以認定事實之性質及目的，尚屬有別。偵
    查中訊問證人，法無明文必須傳喚被告使之得以在場，刑事
    訴訟法第184條第2項亦僅規定因發見真實之必要，得命證人
    與被告對質，是檢察官偵查中雖未命證人與被告對質，尚非
    違法。此項未經被告對質之被告以外之人於偵查中向檢察官
    所為之陳述，依刑事訴訟法第159條之1第2項之規定，原則
    上屬於法律規定為有證據能力之傳聞證據，於例外顯有不可
    信之情況，始否定其得為證據，業如前述。現行刑事訴訟法
    關於行通常審判程式之案件，為保障被告之反對詰問權，復
    對證人採交互詰問制度，其未經詰問者，僅屬未經合法調查
    之證據，並非無證據能力，而禁止證據之使用。此項詰問權
    之欠缺，非不得於審判中由被告行使以資補正，而完足為經
    合法調查之證據（最高法院97年度台上字第1069號判決參照
    ）。
  (四)本件證人乙○○於偵查中檢察官訊問時具結所為之陳述，查
    無顯有不可信之情況，且證人於本院審理中亦到庭為證，經
    被告、辯護人施以交互詰問，是上開證人於偵查中所為之證
    述，依前述規定，自得為證據；另證人乙○○於警詢中所為
    之陳述，為被告以外之人於司法警察調查中所為之陳述，且
    無刑事訴訟法第159條之3所定各款之情形，檢察官亦未證明
    上開陳述具有可信之特別情況，辯護人對上開證人之警詢筆
    錄表示不同意作為證據，依前揭規定，自無證據能力；惟按
    被告以外之人於審判外之言詞或書面陳述，雖不得以之直接
    作為認定犯罪事實與否之證據，但參酌現行刑事訴訟法第16
    6條之1第2項、第3項第6款，第166條之2之規定及行反詰問
    時，容許以陳述人先前不一致之陳述作為彈劾證據之法理，
    非不得以之作為彈劾證據，用來爭執證人陳述之證明力（最
    高法院94年度台上字第6881號判決參照）。至其他卷附資料
    ，檢察官、被告及辯護人於法院調查證據時，知有刑事訴訟
    法第159條第1項不得為證據之情形，而未於言詞辯論終結前
    聲明異議，應視為同意具有證據能力，合先敘明。
二、認定犯罪事實所根據的證據及理由：
  (一)被告於警詢中坦承門號0000000000號是伊使用之行動電話門
    號等語（見95年度偵字第13901號卷65頁）；於本院羈押訊
    問時供稱：車牌號碼MO-9269號自用小客車是伊的等語（見
    95年度聲羈字第745號卷第6頁）明確，核與證人乙○○證述
    （詳後述）情節相符，應堪採信。
  (二)證人乙○○於檢察官95年9月6日偵查中具結證稱：伊係於95
    年4月底、5月初時曾向被告買過2、3次的海洛因，每次買1
    、2千元，伊是用伊家裡的電話或手機與被告聯絡，被告的
    手機是0000000000，伊與被告是約在臺中市○○○路與文心
    路的某餐廳門口交易等語（見95年度偵字第13901號卷第79
    頁）；於檢察官95年11月14日偵查中具結證稱：伊於95年4
    、5月間向被告購買毒品時，是以伊住處之電話00-00000000
    與被告聯絡，也曾使用臺中市內各地公共電話等語（見95年
    度偵字第13901號卷第103頁）；於本院審理中到庭具結證稱
    ：伊向被告拿過3次毒品，1千元的有2次，2千元的有1次等
    語明確；而證人乙○○確有以其家用電話撥打被告使用之手
    機，亦有中華電信股份有限公司臺灣中區電信分公司臺中營
    運處95年11月23日台中南服字第569號函附申辦市話裝機申
    請影本及上開電話之通聯紀錄各1份附卷（附於95年度偵字
    第13901號卷第94至100、107頁）可佐；而證人乙○○自95
    年3月28日起至同年5月22日止，有施用第一級毒品海洛因之
    行為，並經法院判刑確定，亦有臺灣嘉義地方法院95年度訴
    字第308號判決書1份在卷可參，顯見證人乙○○上開證述所
    言非虛。
  (三)有第一級毒品海洛因6包、電子磅砰2個扣案可佐；又上開毒
    品經送法務部調查局鑑定結果，認均含第一級第6項毒品海
    洛因成分，共計淨重4.69公克（空包裝總重2.20公克），純
    度7.93%，純質淨重0.37公克，此有該局95年7月10日調科壹
    字第120018161號鑑定通知書1份存卷（附於95年度毒聲字第
    862號卷第21頁）可憑。
  (四)按毒品危害防制條例第4條規定，販賣第一級毒品者，處死
    刑或無期徒刑；處無期徒刑者，得併科1千萬元以下罰金，
    其刑甚重；且近來政府為杜絕毒品氾濫，毒害人民，再三宣
    導教民眾遠離毒品、且媒體之報導即深且廣，對於毒品之禁
    絕，應為民眾所熟悉。而政府對於查緝施用、轉讓及販賣毒
    品無不嚴格執行，且販賣毒品罪更係重罪，設若無利可圖，
    衡情一般持有毒品者，當不致輕易將持有之毒品交付他人；
    況查海洛因價格不貲，且販賣毒品海洛因係違法行為，非可
    公然為之，亦無公定之價格，不論任何包裝，均可任意分裝
    增減分量，而每次買賣之價量，亦可能隨時依雙方間之關係
    深淺、資力、需求量及對行情之認知、來源是否充裕、查緝
    是否嚴緊，購買者被查獲時供述購買對象之可能性風險之評
    估等，因而異其標準，並機動調整，非可一概而論，販賣之
    利得除經坦承犯行或價量俱臻明確外，委難查得實情，販賣
    之人從價差或量差中牟利方式雖異，其意圖營利之非法販賣
    行為則一，足見被告有營利之意圖至明。
  (五)本件事證明確，被告犯行堪予認定。
三、對於被告辯解的判斷：
    被告丙○○於本院準備程序中辯稱：伊並沒有販賣第一級毒
    品海洛因予證人乙○○，也沒有拿過第一級毒品海洛因給證
    人乙○○或與證人乙○○合買過第一級毒品海洛因，伊不知
    道乙○○這個名字云云，惟查：
  (一)被告所使用之0000000000行動電話，確實與證人乙○○所申
    請使用之00-00000000市內電話有多次雙向通聯，已如前述
    ，被告辯稱伊不認識證人乙○○云云，已不足採。
  (二)證人乙○○於警詢中既是以密秘證人C1名義製作筆錄，為恐
    被告識破或得知其真實身分，是其於該警詢筆錄中以第三人
    之身分指稱被告有販賣第一級毒品之犯行、非真實毒品交易
    之地點及毒品之計價單位，自屬合理，尚難以證人乙○○於
    上開警詢中與檢察官訊問時所證述向被告購買毒品之對象不
    同而認偵查中經具結之證述與事實不符；再者，證人乙○○
    於警詢中證稱：聯絡被告之電話號碼為0000000000，被告所
    使用之交通工具為車牌號碼MO-9269之自小客車，均與被告
    所自承相符，顯見證人乙○○於上開警詢及偵查中均未有誤
    認被告之情，尚難以證人乙○○於警詢之證述，認其於偵查
    中所為證述有何不足採信之處。
  (三)按證人之陳述有部分前後不符，或相互間有所歧異時，或因
    記憶淡忘、或事後迴護被告、或因其他事由所致，究竟何者
    為可採，法院仍得本其自由心證予以斟酌，非謂一有不符或
    矛盾，即應認其全部均為不可採信；尤其關於行為動機、手
    段及結果等之細節方面，證人之證言，有時亦有予渲染之可
    能；然其基本事實之陳述，若果與真實性無礙時，則仍非不
    得予以採信（最高法院74年臺上字第1599號判例要旨、90年
    度臺上字第6078號判決要旨參照）；況認事採證、證據之取
    捨及證據證明力之判斷，俱屬事實審法院之職權，苟無違證
    據法則，自不能指為違法；是供述證據前後雖有差異或矛盾
    ，事實審法院非不可本於經驗及論理法則，斟酌其他情形，
    作合理之比較，定其取捨；其就供述證據之一部，認為真實
    者，予以採取，亦非法則所不許。因之，證人供述之證據，
    前後縱有差異，事實審法院依憑證人前後之供述證據，斟酌
    其他證據，本於經驗法則與論理法則，取其認為真實之一部
    ，作為論罪之證據，自屬合法（最高法院90年度臺上字第69
    43號判決要旨參照）。經查：證人乙○○於偵查及本院審理
    中對於向被告購買毒品之時間、聯絡方式，前後供述雖略有
    出入，惟其證稱確實有自被告處取得第一級毒品海洛因之基
    本情節，則始終未曾變異，況因一般人對過去事實之陳述，
    本會因個人記憶能力、表達能力及經過時間長短等因素而有
    差異，故尚不得因其陳述上略有差異，即遽論證人乙○○於
    偵查中之證述為不實。
  (四)被告於本院延押訊問時供稱：電子磅秤是伊自己施用毒品時
    要秤的等語（見95年度偵聲字第474號卷第7頁），於本院審
    理中則供稱：電子磅秤是買毒品時要秤的等語，是被告就電
    子磅秤欲作何目的使用前後供述不一，已非無疑；又被告如
    為自己施用之方便而分裝毒品，亦無使用電子磅秤之必要，
    因施毒者就其每次施用毒品之數量，憑經驗即可輕易拿取差
    不多之毒品數量（如幾杓或幾分之幾杓），其數量並不需精
    準；又果如被告所辯為每次施用毒品之方便，則每包之毒品
    數量理應一致或差不多，然本件扣案之毒品，每包之重量均
    屬不一，顯見並非供被告自己施用而分裝；又被告於偵查中
    均陳稱伊向綽號「阿忠」之人購買毒品，均是以金額為購買
    之單位，而非以毒品之重量（見95年度偵字第13901號卷第
    50頁、第65頁），又毒品之價格與其純度有相當之關係，尚
    難僅以其重量認定其價格，是被告所辯電子磅秤係用來秤買
    來的毒品重量云云，亦不足採信。
  (五)證人乙○○雖於本院審理中到庭具結證稱：伊是託被告幫伊
    買第一級毒品海洛因，並非向被告購買第一級毒品海洛因云
    云，惟被告亦否認證人乙○○有託其代買第一級毒品海洛因
    之情，且證人乙○○於偵查中檢察官訊問時，已證稱是向被
    告購買第一級毒品海洛因，而非請被告代買等語明確，是被
    告於本院審理中翻異前詞，顯係維護之詞，不足採信。
  (六)證人乙○○前雖因販賣第一級毒品海洛因案件，經檢察官提
    起公訴、法院判刑（尚未確定，此有臺灣彰化地方法院95年
    度訴字1636號、臺灣高等法院臺中分院96年度上重訴字第30
    號、最高法院97年度台上字第2158號判決書各1份附卷可稽
    ），惟證人乙○○堅詞否認有販賣第一級毒品海洛因犯行，
    而所涉上開案件，亦未確定，尚難認證人乙○○確有販賣第
    一級毒品海洛因之犯行；再者，該案件認定證人乙○○之犯
    罪時間係自94年底某日起至95年3月間某日止，而被告於95
    年3月29日、4月13日、4月19日、5月18日尚有施用第一級毒
    品海洛因之犯行，並經法院判刑確定，此有臺灣嘉義地方法
    院95年度訴字第308號判決書1份存卷可參，是尚難僅據證人
    乙○○涉有上開販毒案件，遽認證人乙○○毋需向他人購買
    第一級毒品海洛因，且證人乙○○於本院審理中證稱：伊是
    因為藥頭在95年4月中被抓，所以才拜託被告幫伊買第一級
    毒品海洛因等語，是證人乙○○上開所述，在時間點上亦無
    矛盾之處。
  (七)綜上所述，被告以前詞置辯，均不足採。
四、論罪科刑的理由：
  (一)查海洛因屬毒品危害防制條例第2條第2項第1款所定第1級毒
    品。核被告所為，均係違反毒品危害防制條例第4條第1項之
    販賣第1級毒品罪。
  (二)被告於販賣前，持有第一級毒品海洛因，進而販賣，其持有
    之低度行為應為販賣之高度行為所吸收，不另論罪。
  (三)刑法於94年2月2日修正公布，並於95年7月1日施行。按行為
    後法律有變更者，適用行為時之法律，但行為後之法律有利
    於行為人者，適用最有利於行為人之法律，現行刑法第2條
    第1項定有明文。此條規定乃與刑法第1條罪刑法定主義契合
    ，而貫徹法律禁止溯及既往原則，係規範行為後法律變更所
    生新舊法律比較適用之準據法，是刑法第2條本身雖經修正
    ，但刑法第2條既屬適用法律之準據法，本身尚無比較新舊
    法之問題，應一律適用裁判時之現行刑法第2條規定以決定
    適用之刑罰法律，先予辨明。又以本次刑法修正之比較新舊
    法，應就罪刑有關之共犯、未遂犯、牽連犯、連續犯、結合
    犯，以及累犯加重、自首減輕暨其他法定加減原因（如身分
    加減）與加減例等一切情形，綜其全部罪刑之結果而為比較
    ，最高法院95年5月23日95年度第8次刑庭會議決議可資參照
    。茲就本案有關之新舊法比較部分，臚列如下：
    1.關於法定罰金刑部分：
      修正後刑法第33條第5款規定「罰金：新臺幣1千元以上，
      以百元計算之。」與修正前刑法第33條第5款規定「罰金
      ：1元以上。」不同。比較新舊法結果，以舊法較有利於
      行為人，新法並無對被告較為有利之情形，故依刑法第2
      條第1項前段規定，本案關於違反毒品危害防制條例之罪
      之法定刑罰金部分，自應適用行為時之法律即修正前刑法
      第33條第5款規定決定其罰金部分之法定刑。
    2.關於連續犯部分：
      刑法第56條連續犯之規定業於94年2月2日修正公布刪除，
      是於新法修正施行後，被告之數犯罪行為，即須分論併罰
      。此刪除雖非犯罪構成要件之變更，但顯已影響行為人刑
      罰之法律效果，自屬法律有變更，依新法第2條第1項規定
      ，比較新、舊法結果，仍應適用較有利於被告之行為時法
      律即舊法論以連續犯。
    3.關於累犯部分：
      修正後刑法第47條關於累犯之規定，乃以出於故意再犯有
      期徒刑以上之罪者為限，並增訂強制工作免其執行或執行
      完畢後，5年內故意再犯有期徒刑以上之罪者，以累犯論
      之規定（擬制累犯）。是以修正後之累犯範圍已有所減縮
      及擴張，當屬科刑規範事項之變更，自應比較新舊法。而
      本件被告於前案執行完畢5年內故意再犯本罪，不論依修
      正前後之刑法第47條規定，均應成立累犯，故修正後之刑
      法第47條並非較有利於被告。
    4.關於刑之酌科及加減部分：
      (1)被告上開行為後，刑法第59條規定業經修正公布，修正
        前之規定為：「犯罪之情狀可憫恕者，得酌量減輕其刑
        。」，修正後之規定為：「犯罪之情狀顯可憫恕，認科
        以最低度刑仍嫌過重者，得酌量減輕其刑。」。本條之
        修正，依立法之說明，主要係依照原先實務之見解，將
        適用之條件予以明文化，故對被告而言並無有利或不利
        之情形。
      (2)刑法第64條第2項修正前原規定：「死刑減輕者，為無
        期徒刑，或為15年以下12年以上有期徒刑。」，修正後
        則規定：「死刑減輕者，為無期徒刑。」；同法第65條
        第2項原規定：「無期徒刑減輕者，為7年以上有期徒刑
        。」，修正後則規定：「無期徒刑減輕者，為20年以下
        15年以上有期徒刑。」，經比較新舊法之規定，以修正
        前之規定較有利於被告。
    5.經綜合比較上開各項規定之結果，以95年7月1日修正公布
      施行前之規定（即被告行為時之法律）較有利於被告，則
      依修正施行後刑法第2條第1項前段之規定，被告此部分之
      犯行，應適用被告行為時之舊法。
  (四)被告所為多次販賣第一級毒品海洛因之行為，時間緊接，所
    犯罪名相同，顯係出於概括之犯意為之，為連續犯，依修正
    前刑法第56條之規定以一罪論，並加重其刑，惟因販賣第一
    級毒品罪之法定刑為死刑或無期徒刑，而死刑或無期徒刑，
    依刑法第64條第1項、第65條第1項之規定不得加重，故均不
    予加重
  (五)被告前曾受如事實欄所載之罪刑並執行完畢，此有臺灣高等
    法院被告前案紀錄表及臺灣臺中地方法院檢察署刑案資料查
    註紀錄表在卷足憑，其前受有期徒刑執行完畢，於5年內再
    故意犯本件最重本刑為有期徒刑以上之罪，為累犯，應依修
    正前刑法第47條之規定加重其刑，惟因販賣第一級毒品罪之
    法定刑為死刑或無期徒刑，而死刑或無期徒刑，依刑法第64
    條第1項、第65條第1項之規定不得加重，故均不予加重。
  (六)又按刑之量定，為求個案裁判之妥當性，法律固賦予法院裁
    量權，但此項裁量權之行使，除應依刑法第57條規定，審酌
    行為人及其行為等一切情狀，為整體之評價，並應顧及比例
    原則與平等原則，使罪刑均衡，輕重得宜，以契合社會之法
    律感情。又修正前刑法第59條規定犯罪之情狀可憫恕者，得
    酌量減輕其刑，其所謂「犯罪之情狀」，與同法第57條規定
    科刑時應審酌之一切情狀，並非有截然不同之領域，於裁判
    上酌減其刑時，應就犯罪一切情狀（包括第57條所列舉之10
    款事項），予以全盤考量，審酌其犯罪有無可憫恕之事由（
    即有無特殊之原因與環境，在客觀上足以引起一般同情，以
    及宣告法定低度刑，是否猶嫌過重等等），以為判斷（參照
    最高法院95年度台上字第6157號判決）。而毒品危害防制條
    例第4條第1項規定：「製造、運輸、販賣第一級毒品者，處
    死刑或無期徒刑；處無期徒刑者，得併科新台幣1千萬元以
    下罰金」，其法定刑為死刑、無期徒刑，別無其他自由刑之
    規定，刑度可謂重大。然同為販賣第一級毒品之人，其原因
    動機不一，犯罪情節未必盡同，或有大盤毒梟者，亦有中、
    小盤之分，甚或僅止於吸毒者友儕間為求互通有無之有償轉
    讓者亦有之，其販賣行為所造成危害社會之程度自屬有異，
    法律科處此類犯罪，所設之法定最低本刑卻同為「死刑或無
    期徒刑；處無期徒刑者，得併科新台幣1千萬元以下罰金」
    ，不可謂不重。於此情形，倘依其情狀處以有期徒刑，即足
    以懲儆，並可達防衛社會之目的者，自非不可依客觀之犯行
    與主觀之惡性二者加以考量其情狀，是否有可憫恕之處，適
    用刑法第59條之規定酌量減輕其刑，期使個案裁判之量刑，
    能斟酌至當，符合比例原則。被告販賣第一級毒品海洛因之
    對象僅有證人乙○○，販賣次數為3次，販賣所得合計僅4,0
    00元，實際販售出之毒品數量，較諸販毒集團尚屬零星小額
    ，被告販售數量及販賣所得金額尚非鉅額，且被告僅係單純
    販賣交易毒品，並無施用強暴、脅迫之不法手段，更無向購
    買毒品之人積極催討交易款項，以其情節而論，其惡性尚不
    如專以販賣第一級毒品維生之販毒集團重大，被告既非販賣
    毒品之大盤或中盤商，被告販賣毒品之行為尚未造成無可彌
    補之鉅大危害。觀諸被告造成社會整體侵害之程度尚非鉅大
    ，被告所犯之販賣第一級毒品罪，其最輕法定本刑為無期徒
    刑，實屬情輕法重，衡其犯罪情狀在客觀上顯非不可憫恕，
    以其所犯之罪之最低法定刑為無期徒刑而言，本院認為法重
    情輕，縱使量處法定最低刑度之無期徒刑，仍嫌過重，本院
    依被告客觀之犯行與主觀之惡性二者加以考量其犯罪情狀，
    爰依修正前刑法第59條之規定，予以酌量減輕其刑度，方屬
    公允衡平。
  (七)爰審酌被告犯罪之動機、目的，為圖一己私利而販賣毒品，
    係煙毒禍害之源，其販賣行為不僅導致人之生命、身體受侵
    害，且使國家、社會為掃除毒害、幫助吸毒者戒除毒癮，花
    費不訾之金錢及人力、物力，法益嚴重受害，危害至鉅，然
    販賣毒品次數、對象及所得非多，及犯罪後否認犯行，飾詞
    圖卸，不知悔改等一切情狀，量處如所示之刑。
  (八)扣案第一級毒品海洛因合計淨重4.69公克，係供被告販賣所
    用，爰依毒品危害防制條例第18條第1項前段之規定沒收銷
    燬之；而空包裝袋6個（供包裝上開第一級毒品海洛因使用
    ），依前開法務部調查局鑑定書記載，既與第一級毒品海洛
    因分別鑑秤其重量，足認前揭供第一級毒品海洛因包裝用之
    外包裝袋，係可與包裝內之毒品分離，而前開外包裝袋之主
    要作用在於包裹毒品，防其裸露、潮濕，便於被告攜帶販賣
    毒品（參照最高法院93年度臺上字第2743號判決意旨），與
    第一級毒品海洛因即無難以析離而無法個別宣告沒收之情事
    ，且被告供承為其所有，係供販賣第一級毒品犯罪所用之物
    ，爰依毒品危害防制條例第19條第1項前段之規定，宣告沒
    收。扣案之電子磅秤2個，係供被告販賣第一級毒品使用，
    且為被告所有，爰依毒品危害防制條例第19條第1項前段之
    規定，宣告沒收。被告販賣第一級毒品海洛因所得合計為
    4,000元，雖未扣案，仍應依毒品危害防制條例第19條第1項
    之規定併予諭知沒收，如全部或一部不能沒收時，依同條項
    之規定，應以其財產抵償之。另被告於本件為警查獲時，曾
    採尿送驗結果呈嗎啡、甲基安非他命陽性反應，此有憲兵司
    令部刑事鑑識中心鑑驗通知書1紙附卷（附於95年度毒偵字
    第2624號卷第9頁）可憑，是扣案之第一級毒品海洛因殘渣
    袋5包、自製杓子3支、注射針筒2支、空夾鏈袋12個，尚難
    認係被告供販賣第一級毒品海洛因時使用，爰不為沒收之諭
    知。
五、適用法律依據：
  (一)刑事訴訟法第299條第1項前段。
  (二)毒品危害防制條例第4條第1項、第18條第1項前段、第19條
    第1項。
  (三)刑法第11條前段、第2條第1項前段。
  (四)修正前刑法第56條、第47條、第59條。
案經檢察官甲○○到庭執行職務。
中    華    民    國    97    年    6     月    25    日
                  刑事第一庭  審判長法  官  唐光義
                                    法  官  朱光國
                                    法  官  洪挺梧
上正本證明與原本無異。
如不服本判決，應於收受送達後10日內向本院提出上訴書狀（應
敘述具體理由並附繕本）。
上訴書狀如未敘述理由，應於上訴期間屆滿後20日內補提理由書
於本院。
                                    書記官  劉雅玲
中    華    民    國    97    年    6     月    25    日
附錄論罪科刑法條
毒品危害防制條例第4條
製造、運輸、販賣第一級毒品者，處死刑或無期徒刑；處無期徒
刑者，得併科新臺幣1千萬元以下罰金。
製造、運輸、販賣第二級毒品者，處無期徒刑或7年以上有期徒
刑，得併科新臺幣7百萬元以下罰金。
製造、運輸、販賣第三級毒品者，處5年以上有期徒刑，得併科
新臺幣5百萬元以下罰金。
製造、運輸、販賣第四級毒品者，處3年以上10年以下有期徒刑
，得併科新臺幣3百萬元以下罰金。
製造、運輸、販賣專供製造或施用毒品之器具者，處1年以上7
年以下有期徒刑，得併科新臺幣1百萬元以下罰金。
前五項之未遂犯罰之。


司法院資訊處製作；財團法人民間司法改革基金會備份。
